臺灣臺中地方法院刑事判決　　　　　　 100年度訴字第2939號
公　訴　人　臺灣臺中地方法院檢察署檢察官
被　　　告　蕭壹隆
上列被告因違反毒品危害防制條例案件，經檢察官提起公訴（10
0 年度毒偵字第3056號），被告於準備程序中就被訴事實為有罪
之陳述，經告以簡式審判之旨，並聽取意見後，經本院合議庭裁
定由受命法官獨任行簡式審判程序，本院判決如下：
    主    文
蕭壹隆施用第一級毒品，累犯，處有期徒刑拾壹月。
    犯罪事實
一、蕭壹隆前於民國93年間因施用毒品案件，經國防部北部地方
    軍事法院桃園分院以93年度桃聲字第101 號裁定送勒戒處所
    觀察、勒戒後，認無繼續施用傾向，於93年10月14日執行完
    畢出所；又於上開觀察、勒戒執行完畢釋放後5 年內之96年
    間，因施用第一級毒品案件，經臺灣南投地方法院以96年度
    訴字第689 號判決判處有期徒刑10月，減為有期徒刑5 月確
    定，並於97年5 月21日執行完畢；再於97年間，因施用第一
    、二級毒品案件，經臺灣南投地方法院以97年度訴字第335
    號判決分別判處有期徒刑8 月、4 月，應執行有期徒刑11月
    ，後經上訴，而經臺灣高等法院臺中分院以97年度上訴字第
    1224號判決，就施用第一級毒品罪部分改判有期徒刑7 月，
    就施用第二級毒品罪部分駁回上訴，改定應執行刑有期徒刑
    10月確定，甫於98年8 月24日執行完畢。詎其猶不知悔改，
    基於施用第一級毒品海洛因及第二級毒品甲基安非他命之犯
    意，於100 年4 月22日凌晨1 時許，在其南投縣埔里鎮○○
    路62之2 號住處，以將第一級毒品海洛因及第二級毒品甲基
    安非他命混合注入玻璃球內，燒烤產生煙霧後，再以口鼻吸
    食之方式，同時施用第一級毒品海洛因及第二級毒品甲基安
    非他命1 次。嗣因其另案遭通緝，於同年月25日中午12時10
    分許，在其上開住處為警查獲；蕭壹隆於有偵查犯罪職權之
    臺中市政府警察局和平分局員警知悉其犯罪前，即主動供承
    其有施用第一級毒品海洛因及第二級毒品甲基安非他命之犯
    行，自首而接受裁判，並同意員警採集其尿液送驗，檢驗結
    果呈安非他命、甲基安非他命、可待因、嗎啡陽性反應，而
    查悉上情。
二、案經臺中市政府警察局和平分局報告臺灣南投地方法院檢察
    署檢察官呈請臺灣高等法院臺中分院檢察署檢察長核轉臺灣
    臺中地方法院檢察署檢察官偵查起訴。
    理    由
一、按除被告所犯為死刑、無期徒刑、最輕本刑為3 年以上有期
    徒刑之罪或高等法院管轄第1 審案件者外，於第273 條第1
    項程序進行中，被告先就被訴事實為有罪之陳述時，審判長
    得告知被告簡式審判程序之旨，並聽取當事人、代理人、辯
    護人及輔佐人之意見後，裁定進行簡式審判程序；除簡式審
    判程序、簡易程序及第376 條第1 款、第2 款所列之罪之案
    件外，第1 審應行合議審判，刑事訴訟法第273 條之1 第1
    項、第284 條之1 分別定有明文。本件被告蕭壹隆均係涉死
    刑、無期徒刑、最輕本刑為3 年以上有期徒刑之罪或高等法
    院管轄第1 審案件以外之罪，並於本院行準備程序時就被訴
    事實為有罪之陳述，本院合議庭依前揭規定，經評議結果，
    裁定改由受命法官獨任行簡式審判程序進行審理，是本件之
    證據調查，依刑事訴訟法第273 條之2 規定，不受同法第15
    9 條第1 項、第161 條之2 、第161 條之3 、第163 條之1
    及第164 條至第170 條規定之限制，合先敘明。
二、上開犯罪事實，業據被告蕭壹隆迭於警詢、偵查中、本院準
    備程序及審理時坦承不諱，且被告經警採集其尿液送驗結果
    ，確呈安非他命、甲基安非他命、可待因、嗎啡陽性反應，
    有臺中市政府警察局和平分局尿液代號與真實姓名對照表及
    詮昕科技股份有限公司於100 年5 月20日所出具之濫用藥物
    尿液檢驗報告各1 份附卷可稽，足認被告之任意性自白與事
    實相符，堪以採信。本案事證明確，被告上開犯行，洵堪認
    定。
三、按修正毒品危害防制條例就施用毒品者，僅於「初犯」及「
    5 年後再犯」2 種情形，有其追訴條件之限制，即須於初犯
    經觀察、勒戒或強制戒治釋放後，5 年內均無施用毒品之行
    為，始能認其前所實施之觀察、勒戒或強制戒治已足遮斷毒
    癮，而得於5 年後再犯時，再予適用初犯之規定，重行觀察
    、勒戒等程序；倘5 年內已經再犯，被依法追訴處罰，縱其
    第3 次（或第3 次以上）施用毒品之時間在初犯釋放5 年以
    後，即與「5 年後再犯」之情形有別，且因已於「5 年內再
    犯」，顯見其再犯率甚高，原實施觀察、勒戒或強制戒治，
    已無法收其實效，而無5 年戒斷期之存在，自無再經觀察、
    勒戒及強制戒治之必要，應由檢察官逕行起訴（最高法院95
    年度臺非字第59、65號判決、95年度第7 次刑事庭會議及97
    年度第5 次刑事庭會議決議意旨參照）。查本件被告前於93
    年間因施用毒品案件，經國防部北部地方軍事法院桃園分院
    以93年度桃聲字第101 號裁定送勒戒處所觀察、勒戒後，認
    無繼續施用傾向，於93年10月14日執行完畢出所；又於上開
    觀察、勒戒執行完畢釋放後5 年內之96年間，因施用第一級
    毒品案件，經臺灣南投地方法院以96年度訴字第689 號判決
    判處有期徒刑10月，減為有期徒刑5 月確定，並於97年5 月
    21日執行完畢等情，有臺灣臺灣高等法院被告前案紀錄表在
    卷可考，則其再犯本件施用第一、二級毒品之犯行，按諸前
    揭說明，即與5 年後再犯之情形有別，自應逕行追訴。是本
    案仍應予依法論科。
四、核被告所為，係犯毒品危害防制條例第10條第1 項之施用第
    一級毒品罪及同條第2 項之施用第二級毒品罪。被告持有第
    一、二級毒品進而施用，其持有第一、二級毒品之低度行為
    ，應為其施用第一、二級毒品之高度行為吸收，均不另論罪
    。又被告以將第一級毒品海洛因及第二級毒品甲基安非他命
    同時置入玻璃球內吸食，係以一行為而同時觸犯前揭施用第
    一級毒品罪及第二級毒品罪，核屬想像競合犯，應依刑法第
    55 條 規定，從一重之毒品危害防制條例第10條第1 項之施
    用第一級毒品罪處斷。又被告前於97年間，因施用第一、二
    級毒品案件，經臺灣南投地方法院以97年度訴字第335 號判
    決分別判處有期徒刑8 月、4 月，應執行有期徒刑11月，後
    經上訴，而經臺灣高等法院臺中分院以97年度上訴字第1224
    號判決，就施用第一級毒品罪部分改判有期徒刑7 月，就施
    用第二級毒品罪部分駁回上訴，改定應執行刑有期徒刑10月
    確定，甫於98年8 月24日執行完畢等情，有臺灣高等法院被
    告前案紀錄表附卷可稽，其於有期徒刑執行完畢後，5 年內
    故意再犯本件有期徒刑以上之罪，核屬累犯，應依刑法第47
    條第1 項之規定加重其刑。另按刑法第62條所謂發覺，固非
    以有偵查犯罪權之機關或人員確知其人犯罪無誤為必要，而
    於對其發生嫌疑時，即得謂為已發覺；但此項對犯人之嫌疑
    ，仍須有確切之根據得為合理之可疑者，始足當之，若單純
    主觀上之懷疑，要不得謂已發生嫌疑（最高法院72年臺上字
    第641 號判例意旨參照）；又按刑法第62條之所謂發覺，係
    指有偵查犯罪職權之公務員已知悉犯罪事實與犯罪之人而言
    ，而所謂知悉，固不以確知其為犯罪之人為必要，但必其犯
    罪事實，確實存在，且為該管公務員所確知，始屬相當。如
    犯罪事實並不存在而懷疑其已發生，或雖已發生，而為該管
    公務員所不知，僅係推測其已發生而與事實巧合，均與已發
    覺之情形有別（最高法院75年臺上字第1634號判例意旨參照
    ）。查本件被告係因另案遭通緝，而為警於前揭時、地查獲
    ，查獲時並未扣得任何毒品或吸食工具，被告並於警詢時向
    員警坦承有前揭施用第一、二級毒品之犯行，而自願配合採
    尿送驗等情，有承辦員警曹恩智偵查佐、高天龍警員之職務
    報告各1 份、被告警詢筆錄、勘察採證同意書在卷可佐（本
    院卷第20頁、第21頁、臺灣南投地方法院檢察署100 年度毒
    偵字第616 號卷第5 頁至第8 頁），雖因其係另案違反毒品
    危害防制條例案件遭通緝而為警逮捕，且斯時臉色身形憔悴
    ，而為承辦員警懷疑其有施用毒品之情事，惟此僅為員警單
    純主觀上懷疑或推測，尚難作為本件被告為警查獲前有施用
    毒品之確切根據，揆諸前揭最高法院判例意旨，自與刑法第
    62條所稱之發覺有別，本院審酌當時情狀，認被告於警詢時
    主動供承其有前揭施用第一、二級毒品之犯行，與自首要件
    相符，爰依刑法第62條前段規定，予以減輕其刑，並依法先
    加後減之。爰審酌被告前有違反毒品危害防制條例、贓物等
    前科，有臺灣高等法院被告前案紀錄表在卷可佐，素行非佳
    ，前已有因施用毒品，遭法院裁定觀察、勒戒之紀錄，竟仍
    不知禁絕遠離毒品，既戕害自己身體健康，亦間接危害社會
    安全，然諒其尚能坦承犯行，態度尚可，暨審酌其國中肄業
    之智識程度、經濟狀況小康（見臺灣南投地方法院檢察署10
    0 年度毒偵字第616 號卷第5 頁被告警詢筆錄受詢問人資料
    欄）等一切情狀，量處如主文所示之刑。
五、另按犯毒品危害防制條例第10條之罪，供出毒品來源，因而
    查獲其他正犯或共犯者，減輕或免除其刑，毒品危害防制條
    例第17條第1 項固定有明文。惟按該條所稱之「供出毒品來
    源，因而破獲者」，係指被告供出毒品來源之有關資料，諸
    如前手之姓名、年籍、住居所、或其他足資辨別之特徵等，
    使調查或偵查犯罪之公務員因而對之發動調查或偵查並破獲
    者而言。申言之，被告之「供出毒品來源」，與調查或偵查
    犯罪之公務員對之發動調查或偵查並進而破獲之間，論理上
    須具有先後且相當的因果關係，非謂被告一有「自白」、「
    指認」毒品來源之人，而破獲在後，即得依上開規定予以減
    刑。若被告供出毒品來源者之前，調查或偵查犯罪之公務員
    已有確切之證據，足以合理之懷疑被告所供販賣毒品來源之
    人，則嗣後之破獲與被告之「供出毒品來源」間，即欠缺先
    後且相當的因果關係，自不得適用上開規定予以減刑（最高
    法院97年度臺上字第1475號判決要旨參照）。查本件被告雖
    於檢察事務官詢問時，供出其施用之毒品係向署名為「魏豐
    育」之男子所購買，並提供「魏豐育」之聯絡電話、大約年
    歲等資料，臺灣臺中地方法院檢察署檢察官並因而簽分100
    年度他字第5805號案件偵辦，有前揭詢問筆錄、一審支援檢
    察官辦案系統前案查詢表在卷可佐（見臺灣臺中地方法院檢
    察署100 年度毒偵字第3056號卷第14頁反面、第16頁）。惟
    查被告於100 年9 月21日供出其毒品來源「魏豐育」即他案
    被告楊豐玉前，他案被告楊豐玉即因販賣毒品案件，為臺灣
    南投地方法院檢察署於同年8 月20日查獲後聲押獲准，而前
    揭臺灣臺中地方法院檢察署100 年度他字第5805號案件並已
    簽結等情，有臺灣臺中地方法院檢察署100 年12月2 日中檢
    輝露100 他5805字第143179號函在卷可按（見本院卷第16頁
    ），是揆諸前揭最高法院判決意旨，本件被告並未有供出毒
    品來源，因而查獲其他正犯或共犯，而得減輕或免除其刑之
    情形，自不得依毒品危害防制條例第17條第1 項之規定減輕
    或免除其刑，附此敘明。
據上論斷，應依刑事訴訟法第273 條之1 第1 項、第299 條第1
項前段，毒品危害防制條例第10條第1 項、第2 項，刑法第11條
前段、第55條、第47條第1 項、第62條前段，判決如主文。
本案經檢察官陳永豐到庭執行職務。
中    華    民    國   100    年    12    月    26    日
                  刑事第五庭    法  官  張瑋珍
以上正本證明與原本無異。
如不服本判決應於收受送達後10日內向本院提出上訴書狀，並應
敘述具體理由；其未敘述上訴理由者，應於上訴期間屆滿後20日
內向本院補提理由書（均須按他造當事人之人數附繕本）「切勿
逕送上級法院」。
                                書記官  王嘉麒
中    華    民    國   100    年    12    月    26    日
附錄本案論罪科刑法條全文：
毒品危害防制條例第10條
施用第一級毒品者，處 6 月以上 5 年以下有期徒刑。
施用第二級毒品者，處 3 年以下有期徒刑。